【裁判字號】    95,交易,469
【裁判日期】    951128
【裁判案由】    過失傷害
【裁判全文】
臺灣臺中地方法院刑事判決             95年度交易字第469號
公  訴  人  臺灣臺中地方法院檢察署檢察官
被      告  乙○○
上列被告因過失傷害案件，經檢察官提起公訴（95年度偵續字第
93號），本院判決如下：
    主    文
乙○○因過失傷害人，處拘役伍拾日，如易科罰金，以銀元參佰
元即新臺幣玖佰元折算壹日。
    犯罪事實
一、乙○○明知其未領有汽車駕駛執照，依法不得駕駛車輛，竟
    於民國九十四年七月十二日十七時三十分許，無照駕駛車牌
    號碼OY-7415號自用小客貨車，沿臺中縣大雅鄉○○路由東
    往西方向行駛，行經振興路與振興二路無號誌岔路口時，疏
    未注意車前狀況，且未減速慢行作隨時停車之準備，而以約
    五十公里之時速貿然前行，適有丙○○駕騎車牌號碼PL5-16
    6號重型機車自對向行駛至該路口時，亦未注意車前狀況及
    左轉車應讓直行車先行，而貿然向左轉彎，迨乙○○發現丙
    ○○騎車駛近時業已避煞不及，致其所駕自用小客貨車車頭
    部位與丙○○所騎機車發生碰撞，丙○○因而人車倒地，受
    有右側脛骨開放性骨折及右側比目魚肌撕裂之傷害。
二、案經丙○○訴由臺灣臺中地方法院檢察署檢察官偵查起訴。
    理    由
一、訊據被告乙○○矢口否認涉有上開犯行，辯稱：伊遠遠的就
    看到告訴人的車，只是不知道告訴人會突然左轉過來，伊當
    時有踩煞車，但來不及還是撞到告訴人云云。經查：上開犯
    罪事實，業據告訴人丙○○及目擊證人甲○○於偵審中指述
    、證述明確，並有道路交通事故調查報告表、現場圖各一份
    、現場照片一張、澄清醫院診斷證明書一份附卷可稽。按汽
    車行經狹路或無號誌之交岔路口，應減速慢行，作隨時停車
    之準備；汽車行駛時，駕駛人應注意車前狀況，並隨時採取
    必要之安全措施，道路交通安全規則第九十三條第一項第二
    款、第九十四條第三項分別定有明文。本件被告行經之路段
    屬狹窄之村里道路（見卷附道路交通事故調查報告表道路類
    別欄），案發地點復為無號誌之岔路口，被告本應遵循前揭
    交通安全規定，注意車前狀況，適時採取必要安全措施，並
    減速慢行，作隨時停車之準備；且依當時天候、路況、視距
    等情形，均無不能注意之特別情事，竟疏未注意而貿然以約
    五十公里之時速行駛（此經被告於警詢中自承，見卷附臺中
    縣警察局交通隊處理道路交通事故談話紀錄表），致其所駕
    自用小客貨車與告訴人之機車發生碰撞，被告駕車行為顯有
    過失。且被告過失行為直接造成告訴人受有前揭傷害，二者
    間具有相當因果關係至明。又本件交通事故經送臺灣省臺中
    縣區車輛行車事故鑑定委員會鑑定結果，亦認定「乙○○駕
    駛OY-7415號自用小客貨車，行經無號誌之岔路口，未注意
    車前狀況，未減速慢行，作隨時停車之準備，為肇事次因，
    無照駕車有違規定。」等情，有臺灣省臺中縣區車輛行車事
    故鑑定委員會鑑定意見書附卷可考。雖告訴人駕騎機車自對
    向行駛至該路口時，亦未注意車前狀況，且未讓直行車先行
    ，而貿然向左轉彎，亦同為本件車禍之肇事因素，惟被告既
    有前揭明顯交通過失情節，自不因告訴人騎車行為亦有疏失
    ，即可解免被告應負之過失傷害罪責。本案事證已臻明確，
    被告犯行堪以認定。
二、核被告所為，係犯刑法第二百八十四條第一項前段之普通過
    失傷害罪。又被告無駕駛執照駕車，業據其於警詢及偵訊時
    供述綦詳，其無照駕車因而致人受傷，依法應負刑事責任，
    應依道路交通管理處罰條例第八十六條第一項之規定加重其
    刑。再被告於肇事後，具有偵查犯罪權限之公務員發覺犯罪
    人前，即於員警前往現場處理時當場承認為肇事人，此有道
    路交通事故肇事人自首情形紀錄表一份附卷可稽，復於本案
    偵查、審理期間到庭接受裁判，其所為已合於法定自首要件
    ，應依修正前刑法第六十二條前段之規定，減輕其刑（按被
    告行為後，刑法第六十二條有關自首之規定已有修正，修正
    前之舊法規定為「必減」其刑，修正後改為「得減」其刑，
    此項變動影響被告之刑罰法律效果，係屬新修正刑法第二條
    第一項之「法律變更」。本件被告自首之時間係於新修正刑
    法生效前之九十四年七月十二日，自應為新舊法比較，經比
    較新舊法結果，因修正前舊法規定為「必減」其刑，較有利
    於被告，是依修正後刑法第二條第一項前段之規定，應適用
    被告行為時之法律即修正前刑法第六十二條前段之規定，減
    輕被告之刑。），並先加後減之。爰審酌被告之智識程度、
    本件車禍雙方之過失情節、告訴人所受身體傷害之程度、及
    被告犯後否認過失犯行，迄今仍未能與告訴人達成民事和解
    之犯後態度等一切情狀，量處如主文所示之刑。又本件被告
    行為時之刑法第四十一條第一項前段規定：「犯最重本刑為
    五年以下有期徒刑以下之刑之罪，而受六個月以下有期徒刑
    或拘役之宣告，因身體、教育、職業、家庭之關係或其他正
    當事由，執行顯有困難者，得以一元以上三元以下折算一日
    ，易科罰金。」，且依修正前罰金罰鍰提高標準條例第二條
    前段（現已刪除）規定，就其原定數額提高為一百倍折算一
    日，則本件被告行為時之易科罰金折算標準，應以銀元三百
    元折算一日，經折算為新臺幣後，應以新臺幣九百元折算為
    一日。惟九十五年七月一日修正公布施行之刑法第四十一條
    第一項前段則規定：「犯最重本刑為五年以下有期徒刑以下
    之刑之罪，而受六個月以下有期徒刑或拘役之宣告者，得以
    新臺幣一千元、二千元或三千元折算一日，易科罰金。」，
    比較修正前後之易科罰金折算標準，以九十五年七月一日修
    正公布施行前之規定，較有利於被告，則應依刑法第二條第
    一項前段，適用修正前刑法第四十一條第一項前段規定，就
    被告量處如主文所示之刑，定其易科罰金之折算標準，以示
    懲儆。
據上論斷，應依刑事訴訟法第二百九十九條第一項前段，道路交
通管理處罰條例第八十六條第一項，刑法第二條第一項前段、刑
法第二百八十四條第一項前段，修正前刑法第六十二條前段、第
四十一條第一項前段，罰金罰鍰提高標準條例第一條前段，修正
前罰金罰鍰提高標準條例第二條，判決如主文。
中    華    民    國    95    年    11    月    28    日
                  交通法庭   審判長法  官 莊深淵
                                   法  官 羅智文
                                   法  官 蔡建興
上正本證明與原本無異。
如不服本判決，應於送達後十日內向本院提出上訴狀（須附繕本
），上訴於臺灣高等法院臺中分院。
                                   書記官 黃英寬
中    華    民    國    95    年    11    月    28    日
附錄論罪科刑法條
刑法第二百八十四條第一項：
因過失傷害人者，處六月以下有期徒刑，拘役或五百元以下罰金
，致重傷者，處一年以下有期徒刑、拘役或五百元以下罰金。


司法院資訊處製作；財團法人民間司法改革基金會備份。
